【裁判字號】    98,訴,1166
【裁判日期】    981110
【裁判案由】    違反槍砲彈藥刀械管制條例
【裁判全文】
臺灣高雄地方法院刑事判決              98年度訴字第1166號
公  訴  人  臺灣高雄地方法院檢察署檢察官
被      告  甲○○
指定辯護人  本院公設辯護人  黃秋葉
上列被告因違反槍砲彈藥刀械管制條例案件，經檢察官提起公訴
（98年度偵字第15256 號），本院判決如下：
    主  文
甲○○共同未經許可，持有可發射子彈具有殺傷力之改造手槍，
累犯，處有期徒刑年貳月，併科罰金新台幣陸萬元，罰金如易
服勞役，以新台幣壹仟元折算壹日。又共同犯恐嚇危害安全罪，
累犯，處有期徒刑月。又犯過失傷害罪，處有期徒刑肆月。應
執行有期徒刑年肆月，併科罰金新台幣陸萬元，罰金如易服勞
役，以新台幣壹仟元折算壹日。
    事  實
一、甲○○（綽號伯仔）前因違反著作權法案件，經法院判處有
    期徒刑5 月，減為有期徒刑2 月15日確定，甫於民國97年1
    月22日易科罰金執行完畢。詎仍不悔改，明知可發射子彈具
    有殺傷力之改造手槍、子彈，為槍砲彈藥刀械管制條例第4
    條第1 項第1 款、第2 款所規定之槍砲、彈藥，依同條例第
    5 條之規定，非經主管機關許可，不得持有，仍基於持有可
    發射子彈具有殺傷力之改造手槍及子彈之犯意，於96年6 、
    7 月間，在高雄市小港工業區嘉鴻遊艇公司內，向姓名年籍
    不詳綽號「宏仔」之成年男子，以新台幣（下同）5 萬元代
    價，購得可發射子彈具有殺傷力之改造手槍1 支及子彈5 顆
    ，而放置在位於高雄縣鳳山市○○路380 巷14號之住處無故
    持有，後因上開住處被拍賣而改放置在位於高雄縣鳳山市○
    ○路233 號6 樓之現住處，於97年12月13日因朋友與他人有
    糾紛，因而將上開改造手槍及子彈先置放於其所駕駛之車牌
    號碼8680-JQ 號自用小客車（下稱系爭小客車）內，準備將
    上開改造手槍及子彈置放於工作之工廠，詎翌日即97年12月
    14日凌晨1 時許，甲○○與友人黃永信同往高雄縣大寮鄉○
    ○路856 巷一處鐵皮屋搭蓋之「八國聯軍」酒吧飲酒作樂時
    ，黃永信與店內姓名年籍不詳客人發生口角，因黃永信（未
    據起訴）知悉甲○○將上開改造手槍、子彈放置於系爭小客
    車，遂基於共同持有上開改造手槍、子彈及以加害生命、身
    體之事恐嚇他人致生危害於安全之犯意，要求甲○○前往拿
    取上開改造手槍及子彈幫其助勢，甲○○隨即至上開車輛取
    出後再進入該店，後因爭執中該與黃永信發生口角之不詳客
    人與其友人一擁而上，甲○○遂對空鳴槍擊發子彈1 顆示威
    嚇，以此方式恐嚇該與黃永信發生口角之人及其友人之生命
    、身體，並因與上開不詳客人發生拉扯，而甲○○持有上開
    槍、彈，本應隨時注意保持槍、彈之安全狀態，且依當時情
    形，又無不能注意之情事，竟疏未注意，致上開槍枝於雙方
    拉扯中因不慎走火擊發子彈2 顆，其中第2 顆子彈誤擊中乙
    ○○之右腿，致乙○○受有右股骨開放性粉碎性骨折併異物
    存留之傷害，經送國軍高雄總醫院急救，手術後自乙○○右
    腿取出彈頭1 顆，因而扣得該彈頭，甲○○恐遭查獲，於事
    發後2 、3 日之某日晚上11時許，將上開改造手槍及所剩之
    2 顆子彈丟棄於高雄縣林園鄉雙園大橋下，嗣經警受理報案
    而查獲，惟未尋獲上開改造手槍及子彈2 顆。
二、案經乙○○訴由高雄縣政府警察局移請臺灣高雄地方法院檢
    察署檢察官偵查起訴。
    理  由
一、證據能力之判斷：
    按被告以外之人於審判外之言詞或書面陳述，除法律有規定
    者外，依刑事訴訟法第159 條第1 項之規定，雖不得作為證
    據，但依同法第159 條之5 規定，經當事人於審判程序同意
    作為證據，法院審酌該言詞陳述或書面陳述作成時之情況，
    認為適當者，仍得作為證據，且如當事人、代理人或辯護人
    於法院調查證據時，知有上開不得為證據之情形，而未於言
    詞辯論終結前聲明異議者，視為有前項之同意。而本件關於
    證人乙○○、黃永信、楊宏裕、林士強於警詢中之陳述，被
    告及辯護人於本院行準備程序時，均明確表示對於證據能力
    不爭執（詳本院98年度審訴字第2762號卷第24頁反面），且
    被告及辯護人亦未於本院審理過程中聲明異議，本院審酌上
    開陳述作成時之情況均屬正常，且與本案相關之待證事實具
    有關連性，因認上開證據均具有證據能力。
二、事實之認定：
  (一)訊據被告甲○○對上開犯罪事實均坦承不諱，經核所承與證
    人即告訴人乙○○證稱略以：97年12月14日凌晨1 時許在「
    八國聯軍」酒吧，聽到隔壁桌有人吵架，且聽到槍響2 聲，
    走到走道右腿就中彈，經送醫手術後取出1 顆彈頭，受有右
    股骨開放性粉碎性骨折併異物存留之傷害等語（詳警卷第4
    至7 頁、偵查卷第49至50頁、本院卷第28至32頁），證人楊
    宏裕證稱略以：97年12月14日凌晨1 時許在「八國聯軍」酒
    吧，與乙○○、林士強喝酒，隔壁桌友人黃永信及「伯仔」
    與人吵架，忽然聽到槍聲，乙○○欲前往制止，遭「伯仔」
    開槍射傷，事後聽乙○○說當時因黃永信與人有糾紛，找「
    伯仔」前往助陣等語（詳警卷第18至21頁），證人林士強證
    稱略以：乙○○於97年12月14日凌晨1 時許，在高雄縣大寮
    鄉856 巷1 處PUB （俗稱「八國聯軍」）遭槍擊受傷，當時
    伊與乙○○、楊宏裕在喝酒，隔壁桌在吵架，然後乙○○就
    遭槍擊受傷，當時伊在跳舞，現場很吵，沒有注意開幾槍及
    乙○○受傷情形等語（詳警卷第22至24頁），證人黃永信證
    稱略以：97年12月14日凌晨1 時許在「八國聯軍」酒吧遭槍
    擊受傷之乙○○為伊朋友，當時乙○○係為保護伊才受傷，
    伊未約被告攜槍前往助陣等語（詳警卷第14至17頁），除黃
    永信證稱未請被告攜槍助勢外，大致相符，均堪信為真實，
    而被告陳稱係因黃永信與人吵架，要求其持槍助勢之情（詳
    警卷第9 頁、偵查卷第26頁、本院卷第32頁），核與證人楊
    宏裕證稱隔壁桌之黃永信與人吵架，證人乙○○、林士強亦
    證稱隔壁桌確有人吵架之情大致相符，且核被告已認罪，黃
    永信有無唆使其持槍助勢，不影響被告本案罪責，從而所陳
    堪信為真實，則本件係黃永信與人吵架後，為助勢而請被告
    持槍至「八國聯軍」酒吧之事實，應可認定，且除上開證人
    之所證外，尚有國軍高雄總醫院附設民眾診療服務處所出具
    乙○○之診斷證明書1 份、乙○○就醫相片2 張、乙○○右
    大腿所取出彈頭相片6 張、被告指認之開槍地點及附近相片
    14張、系爭小客車相片2 張、被告指認上開改造手槍及剩餘
    2 顆子彈丟棄地點之相片4 張附卷可稽（詳警卷第34頁、第
    40至54 頁），從而如事實欄所載之事實，均可認定。
  (二)被告所持有犯本件犯行之改造手槍並未扣案，且依被告所陳
    該手槍業已與所剩子彈2 顆一併丟棄於高雄縣林園鄉雙園大
    橋第7 座橋墩下，而該雙園大橋橋下為高屏溪靠近出海口附
    近，水流湍急，衡情已無法尋獲，審酌被告持上開手槍擊發
    子彈造成乙○○受有上開傷害，該手槍自可發射子彈，與子
    彈同具有殺傷力，另因該手槍無法尋獲無法判斷是否制式手
    槍，基於罪疑惟輕之原則，爰認定係屬可發射子彈具有殺傷
    力之改造手槍。再者，被告所持有子彈5 顆，業經射擊3顆
    ，且其中1 顆造成告訴人乙○○受有上開傷害，應認係屬上
    開可發射子彈具有殺傷力之改造手槍所使用之子彈，且其餘
    已發射之子彈2 顆及未發射之子彈2 顆，既係同批與上開改
    造手槍及擊傷告訴人子彈共同購買，衡情品質與擊傷告訴人
    之子彈大致相同，亦屬上開可發射子彈具有殺傷力之改造手
    槍所使用之子彈，併予敘明。
三、論罪科刑：
  (一)按可發射子彈具有殺傷力之改造手槍、子彈，為槍砲彈藥刀
    械管制條例第4 條第1 項第1 款、第2 款所規定之槍砲、彈
    藥，依同條例第5 條之規定，非經主管機關許可，不得持有
    ，是核被告上開持有可發射子彈具有殺傷力改造手槍、子彈
    之所為，係犯槍砲彈藥刀械管制條例第8 條第4 項之未經許
    可持有可發射子彈具有殺傷力之改造手槍罪、同條例第12條
    第4 項之未經許可持有子彈罪；又被告在「八國聯軍」酒吧
    對空鳴槍之所為，係犯刑法第305 條之恐嚇危害安全罪，另
    不慎擊發子彈致告訴人受傷之所為，係犯刑法第284 條第1
    項之過失傷害罪。被告就本件未經許可持有可發射子彈具有
    殺傷力之改造手槍及子彈至「八國聯軍」酒吧及恐嚇危害安
    全之犯行，與黃永信間有犯意聯絡及行為分擔，應成立共同
    正犯。在「八國聯軍」酒吧對空鳴槍之恐嚇危害犯行部分，
    雖未經檢察官論罪求刑，但已於犯罪事實欄敘明，應為起訴
    效力之所及，本院自得加以審理判決。被告未經許可持有可
    發射子彈具有殺傷力之改造手槍及子彈至「八國聯軍」酒吧
    之犯行，為原持有行為之繼續，不另論罪。被告以一行為同
    時持有可發射子彈具有殺傷力之改造手槍及子彈，為想像競
    合犯，應從一重之槍砲彈藥刀械管制條例第8 條第4 項未經
    許可持有可發射子彈具有殺傷力改造手槍罪論處。被告所犯
    未經許可持有可發射子彈具有殺傷力改造手槍罪、恐嚇危害
    安全罪及過失傷害罪間，犯意各別，行為互殊，應予分論併
    罰。被告前因違反著作權法案件，經法院判處有期徒刑5 月
    ，減為有期徒刑2 月15日確定，甫於97年1 月22日易科罰金
    執行完畢，5 年以內故意再犯本件未經許可持有可發射子彈
    具有殺傷力改造手槍罪及恐嚇危害安全罪等有期徒刑以上之
    罪，為累犯，應依法加重其刑。爰審酌被告未經許可，擅自
    持有可發射子彈具殺傷力之改造手槍及子彈，且持有期間長
    達1 年餘，對於他人生命、身體以及社會治安造成潛在之危
    險與不安，實有可議，另為幫朋友助勢，持有可發射子彈具
    殺傷力改造手槍及子彈，至出入複雜之酒吧，並對空鳴槍，
    更增周遭人等之危險與不安，惟坦承犯行，犯後態度尚佳，
    前有如上所述前犯罪紀錄，素行非佳等一切情狀，分別量處
    如主文所示之刑，並諭知如主文所示併科罰金及易服勞役之
    折算標準，以資懲儆。
  (二)本件被告持有之改造手槍1 支、未發射子彈2 顆、除擊傷告
    訴人者外之已發射彈頭2 顆均未扣案，且該改造手槍1 支及
    未發射子彈2 顆，如上所述已無法尋獲，應認均已滅失，爰
    不諭知沒收。另扣案擊中告訴人自其右腿取出之彈頭，已因
    擊發構造不完整而失卻違禁物之性質，亦不宣告沒收。
據上論斷，應依刑事訴訟法第299 條第1 項前段，槍砲彈藥刀械
管制條例第8 條第4 項、第12條第4 項，刑法第11條前段、第28
條、第305 條、第284 條第1 項、第55條、第47條第1 項、第42
條第3 項、第51條第5 款，刑法施行法第1 條之1 ，判決如主文
。
本案經檢察官張志杰到庭執行職務。
中    華    民    國    98    年    11    月    10    日
                刑事第六庭審判長法  官  李璧君
                                法  官  曾鈴
                                法  官  鄭峻明
以上正本證明與原本無異。
如不服本判決應於收受判決後10日內向本院提出上訴書狀，並應
敘述具體理由。其未敘述上訴理由者，應於上訴期間屆滿後20日
內向本院補提理由書（均須按他造當事人之人數附繕本）「切勿
逕送上級法院」。
中    華    民    國    98    年    11    月    10    日
                                書記官  吳韻芳
附錄論罪科刑法條：
槍砲彈藥刀械管制條例第8 條
未經許可，製造、販賣或運輸鋼筆槍、瓦斯槍、麻醉槍、獵槍、
空氣槍或第4 條第1 項第1 款所定其他可發射金屬或子彈具有殺
傷力之各式槍砲者，處無期徒刑或5 年以上有期徒刑，併科新台
幣1 千萬元以下罰金。
未經許可，轉讓、出租或出借前項所列槍枝者，處5 年以上有期
徒刑，併科新台幣1 千萬元以下罰金。
意圖供自己或他人犯罪之用，而犯前二項之罪者，處無期徒刑或
 7 年以上有期徒刑，併科新台幣 1 千萬元以下罰金。
未經許可，寄藏、持有或意圖販賣而陳列第1項所列槍枝者，處3
年以上10年以下有期徒刑，併科新台幣700萬元以下罰金。
第 1 項至第 3 項之未遂犯罰之。
槍砲彈藥刀械管制條例第12條
未經許可，製造、販賣或運輸子彈者，處 1 年以上 7 年以下有
期徒刑，併科新台幣 500 萬元以下罰金。
未經許可，轉讓、出租或出借子彈者，處 6 月以上 5 年以下有
期徒刑，併科新台幣 300 萬元以下罰金。
意圖供自己或他人犯罪之用，而犯前二項之罪者，處 3 年以上
10 年以下有期徒刑，併科新台幣 700 萬元以下罰金。
未經許可，持有、寄藏或意圖販賣而陳列子彈者，處5 年以下有
期徒刑，併科新台幣300 萬元以下罰金。
第 1 項至第 3 項之未遂犯罰之。
刑法第305條
以加害生命、身體、自由、名譽、財產之事，恐嚇他人致生危害
於安全者，處 2 年以下有期徒刑、拘役或 3 百元以下罰金。
刑法第284條
因過失傷害人者，處 6 月以下有期徒刑、拘役或 5 百元以下罰
金，致重傷者，處 1 年以下有期徒刑、拘役或 5 百元以下罰金
。
從事業務之人，因業務上之過失傷害人者，處 1 年以下有期徒
刑、拘役或 1 千元以下罰金，致重傷者，處 3 年以下有期徒刑
、拘役或 2 千元以下罰金。


司法院資訊處製作；財團法人民間司法改革基金會備份。
